臺灣臺北地方法院民事判決　　　　　　　93年度訴字第5250號
　　原　　　告　戊○○
　　訴訟代理人　己○○
　　被　　　告　丙○○
　　　　　　　　　　　　　號六.
　　　　　　　　乙○○
　　　　　　　　　　　　　二樓.
　　　　　　　　甲○○
　　　　　　　　丁○○
　　前列四人共
　　同訴訟代理
　　人　　　　　乙○○
當事人間請求遷讓房屋事件，本院於民國九十四年二月二十五日言詞辯
論終結，判決如下：
    主      文
被告應將如附表一所示之房屋騰空交還予原告，並應自民國九十三年十
一月十一日起至遷讓房屋日止，按月給付原告新臺幣貳仟陸佰零捌元及
自按週年利率百分之五計算之利息。
原告其餘之訴駁回。
訴訟費用由被告負擔。
本判決第一項前段於原告以新臺幣壹佰壹拾肆萬元供擔保後，得假執行
。
原告其餘假執行之聲請駁回。
    事      實
甲、原告方面：
一、聲明：
  (一)被告應將如附表一所示之房屋騰空交還予原告，並應自民國（下同
    ）九十三年十一月十一日起至遷讓房屋日止，按月給付原告新臺幣
    （下同）二萬五千元及自按週年利率百分之五計算之利息。
  (二)原告願供擔保，請准宣告假執行。
二、陳述：被告丙○○所有座落於台北縣新店市○○段油車坑九十地號
    即門牌號碼台北縣新店市○○路二十六巷三十二號二樓及台北縣新
    店市○○路二十六巷三十之一號房屋（下稱系爭房屋），樓層面積
    為一二七．二五平方公尺及二八．四六平方公尺，經原告於本院九
    十二年度執字第一九四一號拍賣抵押物強制執行事件之公開拍賣程
    序予以拍定，並繳足價金，且經本院於九十三年十一月十日發給不
    動產移轉證書，並辦理所有權移轉登記在案。詎被告丙○○、乙○○、丁○○及甲○○於原告取得不動產移轉證書後，仍持續占有系
    爭房屋，被告等於系爭房屋拍定後而不點交，已侵害原告對系爭房
    屋之所有權，原告爰依民法第七百七十六條規定及最高法院二十九
    年度上字第一○六一號判例意旨，請求被告返還系爭房屋予原告。
    另被告自原告取得系爭房屋之權利移轉證書後，並無正當權源而仍
    繼續占有、使用原告所有之系爭房屋，致原告無法對系爭房屋使用
    、收益及處分，受有相當於租金之損害，原告爰依民法第一百八十
    四條第一項前段、第二百十三條第一項、第二項及第一百七十九條
    規定，請求被告賠償損害及不當得利。至前開損害金之計算，係依
    系爭房屋週遭房屋租金行情，以每月二萬五千元計算之租金，是被
    告應自九十三年十一月十一日起至遷讓房屋日止，按月給付原告二
    萬五千元及自按週年利率百分之五計算之利息予原告。
三、證據：提出本院不動產權利移轉證書一件、土地所有權狀一件、建
    物所有狀三件、台北縣政府稅捐稽徵處九十三年度契稅繳款書三件
    、綠卡社區住戶汽機車停車證名冊二件（以上均影本）、
    一件、土地登記謄本一件、建物登記謄本三件等件為證。
乙、被告方面：
一、聲明：原告之訴駁回。
二、陳述：本院九十二年度執字第一九四一號拍賣抵押物強制執行事件
    之拍賣公告使用情形記載：(一)建號４３５０部分：有二間房間出租
    於被告丁○○，租金每月七千元，另一間房間由被告甲○○居住；
    (二)建號４３５７部分：係會客室，拍賣不動產所有權均係應有部分
    。是拍賣公告既已載明房屋使用情形，原告請求其餘被告遷讓房屋
    即無理由，且管理員室、會客室係單獨編訂建號之應有部分之公共
    告丁○○於原告拍定系爭房屋後即遷離系爭房屋；而被告甲○○雖
    有使用系爭房屋致原告受有損害，然依土地法第七十九條及第一百
    零五條規定計算系爭房屋之租金，可知系爭房屋之租金每年不得逾
    八萬六千八十八元，每月不得逾七千二百四十元，且被告甲○○僅
    使用系爭房屋之一間房間，其所受利益應不逾一千元。
三、證據：被告並未提出任何證據供本院參酌。
    理  由
一、本件原告起訴主張系爭坐落於台北縣新店市○○段油車坑九十地號
    即門牌號碼台北縣新店市○○路二十六巷三十二號二樓及台北縣新
    店市○○路二十六巷三十之一號房屋原為被告丙○○所有，嗣經伊
    拍定取得，並辦理所有權移轉登記在案，詎被告仍持續占有系爭房
    屋，拒不點交，致伊無法對系爭房屋使用、收益及處分，受有相當
    於租金之損害，為此訴請被告遷讓房屋，並賠償相當於租金之損害
    等語；被告則以系爭房屋之拍賣公告已記載房屋使用情形，原告請
    求其餘被告遷讓房屋即無理由，且管理員室、會客室等公共設施，
    依法毋庸點交及遷讓，至被告丁○○於原告拍定系爭房屋後即遷離
    系爭房屋，而被告甲○○雖有使用系爭房屋致原告受有損害，然原
    告所請求租金顯然超過土地法規定額度，自非有據云云資為抗辯。
二、經查，本件原告經由本院九十二年度執字第一九四一號強制執行事
    件拍定取得系爭房地一節，業經其提出不動產權利移轉證書影本、
    土地所有權狀、建物所有權狀等影本及土地、建物登記謄本等在卷
    可稽，被告對此亦不爭執，上開事實洵堪認定。而被告乙○○確實
    有使用系爭房屋之事實，此依被告所提委任狀上聯絡地址仍為系爭
    房屋門牌號碼即明，由是可知，被告確有佔有使用系爭房屋事實，
    堪認為真實。本件被告所據以拒絕搬遷之主要理由，乃系爭房屋於
    拍賣時已經註記房屋使用狀況，且未註明點交，是原告既知此情，
    即不能訴請返還云云。惟按，所謂不點交者，僅係執行法院於拍定
    後，不負責點交，僅以交付權利移轉證書方式完成危險移轉手續，
    非謂債務人（即房地原所有人）有任何權利可繼續佔有使用已經拍
    賣確定之房屋，原所有人或原佔有使用人究竟有何權源得繼續佔有
    使用，仍須依相關權利規定以為認定，非謂不點交之房屋其原所有
    人或原佔有使用人即當然擁有正當法律權源得繼續佔有使用已經拍
    賣確定之房地，蓋執行法院對於當事人間有關權利有無之爭議並無
    認定之權力與義務，本件被告以此為辯，顯非可採。而詢之被告，
    渠等對於究係本於何種法律關係得繼續佔有使用系爭房屋，均未舉
    證證明，僅稱願於農曆年之後搬遷，足見被告亦自知並無任何正當
    法律權源得繼續佔有使用系爭房地，而本件原告既已為系爭房地之
    所有人，其本於所有權規定訴請被告返還房地及停車位，即屬有據
    ，應予准許。又有關應有部份中屬於公共設施部分，雖其使用目的
    為公共設施，惟對於所有權應有部份並無影響，換言之，只要該公
    共設施屬於權利人享有之應有部分時，權利人所為之管理處分行為
    ，其效力自包含上開範圍，被告辯稱公共設施部分不應移轉云云，
    並非有據。
三、按無正當法律權源佔有他人之不動產者，獲有相當於租金之利益，
    此為經驗法則及司法實務上所是認之事，而城市地方房屋之租金，
    以不超過土地及其建築物申報總價年息百分之十為限，土地法第九
    十七條第一項定有明文。本件系爭房屋係在九十三年十一月十日拍
    定發給權利移轉證書，自斯時起，被告佔有系爭房地即無法律上原
    因，換言之，自斯時起，被告即獲有不當得利，而系爭土地之申報
    地價為每平方公尺八千元，土地面積為二千六百七十六平方公尺，
    原告取得之權利範圍為十萬分之一千四百六十二，是原告之應有部
    分面積為三九．一二三平方公尺，土地申報價值為三十一萬二千九
    百八十四元，其百分之十為三萬一千二百九十八元，平均每月得收
    取之租金為二千六百零八元，是本件原告主張自九十三年十一月十
    一日起至返還上開房地日止，被告應按月給付相當於租金之不當得
    利，在上開範圍內之主張為有理由，應予准許。至超過上開範圍以
    外之主張，即屬無據，應予駁回。
四、假執行之宣告：
    原告陳明願供擔保，就本判決第一項聲請宣告假執行，經核於其勝
    訴範圍內並無不合，爰酌定相當擔保金額准許之。至其敗訴部份，
    有關假執行之請求即失所附麗，應予駁回，併此敘明。
五、結論：原告之訴為一部有理由，一部無理由，依民事訴訟法第79條
    、第390條第2項，判決如主文。
中　　華　　民　　國　　94　　年　　3 　　月　　17 　　日
                        民事第二庭    法　官　汪漢卿
以上正本係照原本作成
如對本判決上訴，須於判決送達後20日內向本院提出上訴狀
中　　華　　民　　國　　94　　年　　3　　月　　17　　日
                                     書記官  許婉如
